臺灣臺北地方法院民事判決
109年度訴字第4804號
原      告  蔡有財  
訴訟代理人  彭聖超律師（法律扶助律師）
被      告  李浩瑀  

訴訟代理人  王崇品律師
上列當事人間請求侵權行為損害賠償事件，經本院刑事庭裁定移
送前來（本院108年度附民字第87號），本院於民國111年4月28
日言詞辯論終結，判決如下：
    主      文
被告應給付原告新臺幣壹佰貳拾萬零貳佰捌拾陸元，及自民國一
百一十一年一月二十一日起至清償日止，按年息百分之五計算之
利息。
原告其餘之訴駁回。
訴訟費用由被告負擔百分之五十二，餘由原告負擔。
本判決第一項於原告以新臺幣肆拾萬元為被告供擔保後，得假執
行。但被告以新臺幣壹佰貳拾萬零貳佰捌拾陸元為原告預供擔保
，得免為假執行。
原告其餘假執行之聲請駁回。　　　　　
    事實及理由
一、按訴狀送達後，原告不得將原訴變更或追加他訴，但擴張或
    減縮應受判決事項之聲明者，不在此限，民事訴訟法第255
    條第1項第3款定有明文。原告原起訴請求：㈠被告應給付原
    告新臺幣（下同）60萬元，及自起訴狀繕本送達翌日起至清
    償日止，按年息5%計算之利息；㈡願供擔保請准宣告假執行
    （本院108年度附民字第87號卷第5頁）。嗣於訴狀送達被告
    後，於民國109年7月2日變更第㈠項請求金額為112萬1160元
    （本院卷第23頁）；又於111年1月20日變更該項請求金額為
    230萬9160元（本院卷第235頁），復於111年2月21日變更利
    息起算日自111年1月20日言詞辯論意旨狀送達被告翌日起算
    （本院卷第246頁），核原告所為上開聲明之變更，分別為
    擴張、減縮應受判決事項之聲明，揆諸上開規定，應予准許
    。
二、原告主張：被告於107年1月1日凌晨0時34分許，在臺北市○○
    區○○街○○○路○○○○○○○○○○號碼000-0000號營業小客車（下稱
    系爭車輛），嗣系爭車輛行經臺北市萬華區中興橋引道（往
    新北市方向）時，兩造發生爭執，伊將系爭車輛停在引道上
    ，被告下車後即踢踹系爭車輛右後保險桿處，伊旋即下車察
    看，被告竟朝伊之頭部揮拳，致伊之眼鏡掉落地面而使鏡片
    破裂，隨後於伊欲返回車上開車離開時，被告復持隨身攜帶
    之美工刀朝伊之右上臂及手腕處戳刺（下稱系爭傷害行為）
    ，致伊受有右上臂約8公分穿刺傷與撕裂傷併三角肌和二頭
    肌撕裂傷及右手腕約7公分穿刺傷與撕裂傷等傷害（下稱系
    爭傷害結果），致伊受有如附表所示之損害。爰依民法第18
    4條第1項前段（原告之財產權及身體權受侵害）、第193條
    第1項、第195條第1項前段規定請求被告賠償等語。並聲明
    ：㈠被告應給付原告230萬9160元，及自111年1月20日言詞辯
    論意旨狀繕本送達翌日起至清償日止，按年息5%計算之利息
    。㈡願供擔保請准宣告假執行。
三、被告則以：伊對於系爭傷害行為及系爭傷害結果均不爭執，
    原告所受之眼鏡損害及醫療費用，亦不爭執；至原告向被告
    求償不能工作期間之收入損失合計27萬元，伊對於原告因系
    爭傷害行為致六個月期間不能工作雖不爭執，然原告以計程
    車營運狀況調查報告為其工作損失，並不可採，因原告所提
    調查報告之每月營業總收入，並未扣除油錢等成本花費，縱
    認原告以每月4萬5000元向被告求償，亦應扣除油資、車行
    管理費、合作社服務費等成本。另，本件鑑定機關長庚醫療
    財團法人林口長庚紀念醫院之鑑定報告意見認原告之勞動力
    減損32%，被告就勞動力減損之鑑定比例沒有意見，然原告
    請求勞動力減損亦以每月4萬5000元請求者，被告仍認為並
    不可採部分，原告應先證明其每月收入為4萬5000元。又，
    原告請求慰撫金過高，且被告因重度憂鬱症等精神疾病而待
    業，服藥後會有嗜睡症狀，至多僅能從事外送工作，經濟狀
    況極不穩定，應酌減原告請求慰撫金等語置辯。並聲明：㈠
    原告之訴駁回。㈡如受不利判決，願供擔保請准宣告免為假
    執行。　　
四、查，被告於107年1月1日凌晨0時34分許，搭乘原告駕駛之系
    爭車輛，兩造於臺北市萬華區中興橋往新北市方向之引道發
    生爭執，原告將系爭車輛停在引道上，被告先行下車即踢踹
    系爭車輛右後保險桿處，原告下車察看時，被告朝原告頭部
    揮拳，致原告之眼鏡掉落地面而使鏡片破裂，隨後於原告欲
    返回車上開車離開時，被告復持隨身攜帶之美工刀朝原告之
    右上臂及手腕處戳刺（即系爭傷害行為），致原告受有系爭
    傷害結果，經臺灣臺北地方檢察署偵查起訴後，本院刑事庭
    以107年度易字第1026號刑事判決，判處被告李浩瑀犯傷害
    罪，處有期徒刑伍月，如易科罰金，以新臺幣壹仟元折算壹
    日。經上訴後，臺灣高等法院以109年度上易字第1396號刑
    事判決將原判決撤銷並判處被告李浩瑀犯傷害罪，處有期徒
    刑伍月，如易科罰金，以新臺幣壹仟元折算壹日等情，有上
    開起訴書及判決書附卷可憑，復經本院依職權調取刑事案卷
    宗核閱無誤，是上情堪信為真。　　
五、原告主張其於上開時地因被告之前揭行為受有系爭傷害及如
    附表所示之損害，被告應對原告負損害賠償責任，為被告所
    否認，並以前詞置辯。茲析述如后：
㈠、按因故意或過失，不法侵害他人之權利者，負損害賠償責任
    ，民法第184條第1項前段定有明文。查，被告於107年1月1
    日凌晨0時34分許，在臺北市萬華區昆明街與成都路口搭乘
    原告所駕駛之系爭車輛，嗣系爭車輛行經臺北市萬華區中興
    橋引道（往新北市方向）時，兩造發生爭執，原告將系爭車
    輛停在引道上，被告下車後即踢踹系爭車輛右後保險桿處，
    原告旋即下車察看，被告朝原告之頭部揮拳，致原告之眼鏡
    掉落地面而使鏡片破裂，隨後於原告欲返回車上開車離開時
    ，被告復以系爭傷害行為，致原告受有系爭傷害結果等情，
    被告對此並不爭執，被告上開行為與原告所受系爭傷害等結
    果間有相當因果關係。準此，被告應依民法第184條第1項前
    段規定負侵權行為損害賠償責任，洵堪認定。
㈡、原告請求眼鏡修復費用1000元及醫療費用1萬0610元，有無理
    由：
　　原告請求眼鏡修復費用1000元及醫療費用1萬0610元，經其
    提出單據為證，核與被告前揭行為間有相當因果關係，且為
    被告所不爭執，原告此部分請求，為有理由。
㈢、原告請求工作收入損失27萬元，有無理由：
　⒈原告主張其駕駛計程車每月平均收入約4至5萬元，與交通部1
    07年針對北部地區計程車駕駛人平均每月收支情形調查結果
    （下稱交通部調查報告）相符，原告雖無收入單據，然於受
    傷前均勤奮工作，每月收入扣除各營業成本後之所得至少有
    4萬5000元等語，並提出交通部調查報告為證（本院卷第37
    至41頁）。對此，被告雖不爭執原告有六個月期間不能工作
    （卷第306頁），然對於原告主張其每月收入為4萬5000元予
    以爭執：原告應提出其每月收入依據證明每月收入4萬5000
    元，因計程車司機並非受雇於他人，並非每月領取固定薪資
    ，也有可能因景氣、疫情（如適逢武漢肺炎，計程車司機薪
    水必受影響）、出勤時間長短等外在内在因素，影響到其每
    月收入，原告亦不可以「計程車營運狀況調查報告」所提專
    職計程車駕駛人之平均每月營業總收入，要求被告應照該表
    賠償原告因不能工作之工作損失，原告仍應提出其歷來營業
    收入所得以為證明。且原告所提每月營業收入，應僅為「淨
    利收入」，並未扣除油錢等成本花費，縱認原告以每月4萬5
    000元向被告求償，仍應扣除油資、車行管理費、合作社服
    務費等語（卷第57至59頁）。　　
　⒉查，交通部調查報告雖以新北市地區之專職計程車駕駛人「
    平均每月營業總收入」4萬5211元，然上開報告亦調查每月
    燃料費為1萬4079元，自應予以扣除，原告對此並不爭執（
    卷第307頁）；再者，交通部調查報告並列明計程車為駕駛
    人自己為所有時，應另外扣除稅金、車行規費、停車費等，
    為兩造所不爭執（卷第307至308頁）。從而，原告以每日租
    金550元向訴外人文順交通有限公司（下稱文順公司）承租
    計程車（卷第271頁），自應扣除原告租金成本，從而，原
    告主張以交通部調查報告每月4萬5211元自應扣除每月燃料
    費為1萬4079元、每日租金550元，則原告以交通部調查報告
    主張其每月收入為4萬5000元一節，自不可採。
　⒊原告另主張如不得以交通部調查報告認定每月收入為4萬5000
    元，則以現行每月基本工資主張其每月收入2萬5250元（卷
    第236頁），被告亦同意以此為計算基準，依此，原告主張
    因被告傷害行為致不能工作期間長達6月，以每月基本工資2
    萬5250元計算之損失收入合計15萬1500元（計算式：25,250
    ×6＝151,500元），為有理由，應予准許。原告逾此部分之請
    求，為無理由，應予駁回。　　
㈣、原告請求勞動能力減損之損失172萬8000元，有無理由：
　⒈原告主張其於未受傷前駕駛計程車每月平均收入約4萬5000元
    ，依交通部調查報告、鑑定報告，原告受傷後勞動能力減損
    達32%，是原告目前55歲，以工作至65歲退休，即原告請求
    合計10年期間之勞動能力減損損害172萬8000元等語。被告
    對此僅爭執原告不得以每月4萬5000元為請求基準，原告固
    依交通部調查報告主張其每月收入達每月4萬5000元，然此
    並不可採，已如前述。原告復主張：目前係以每日租金550
    元向文順公司承租計程車，租金包含車輛使用費、行費如保
    險、維修保養等費用，每日之營業收入約1680元，且同車行
    其他司機之月報表，每月營業天數24日至26日之營收金額約
    為4萬3000餘元至6萬6000餘元，原告主張每月營收扣除油錢
    後還會有淨收入4至5萬元，原告自可主張每月4萬5000元為
    勞動力減損之依據等語，並以文順公司出具證明及同車行其
    他司機之月報表為證。然查，原告僅係向文順公司承租計程
    車，該公司並無原告之每月實際收入等證明，自不得僅以該
    公司出具文書逕認原告每日營業收入達1680元，又該公司其
    他司機收入情況因素並無證據可資證明得以推認原告之每月
    收入，故原告依此主張其每月收入達4萬5000元一節，亦不
    可採。另，原告以稅捐機關公告之計程車業每月查定銷售額
    3萬8630元一節，原告已自陳其無相關資料可資證明，況查
    ，該銷售額亦未反應營業成本，則以原告每日成本為550元
    計算，亦無從認定原告每月收入達3萬8630元之情，故原告
    此部分主張亦不可採。從而，兩造亦不爭執以現行每月基本
    工資主張其每月收入2萬5250元，故本件關於原告請求勞動
    力減損之損害，亦以此為計算基準。　　
　⒉查，原告為53年8月1日出生，有病歷證明可證（卷第65頁）
    ，且鑑定機關長庚醫療財團法人林口長庚紀念醫院於111年1
    月5日鑑定意見略以：綜合各項評估結果顯示，病人（即原
    告）因右上臂及右前臂刺傷，殘存右肩、右手肘、右手腕及
    右手指關節活動受限等症狀；根據美國醫學會障害指引評估
    ，加以綜合病人賺錢能力、職業及年齡予以調整計算鑑定後
    ，其勞動力減損32%一節，有該函文及附件可查（本院卷第2
    25至227頁）。對此，被告以：對於上開鑑定意見之原告勞
    動力減損32%並無意見（本院卷第239、241頁）。復查，原
    告於107年1月1日因本件侵權行為受有損害，原告前已請求
    六個月不能工作期間至107年6月30日，至此原告尚未滿54歲
    ，則原告另請求自55歲至其年滿65歲之10年期間勞動能力減
    損之損害，即原告之勞動力減損之損害以每月收入2萬5250
    元，每年30萬3000元（計算式：25,250元×12＝303,000元）
    ，計算至65歲退休之金額為787,626元【依霍夫曼式計算法
    扣除中間利息（首期給付不扣除中間利息）核計其金額為78
    7,626元；計算方式為：8,080×97.00000000=787,626.00000
    00。其中97.00000000為月別單利(5/12)%第120月霍夫曼累
    計係數。採四捨五入，元以下進位】。
　⒊綜上，原告得請求之勞動力減損金額為78萬7626元，逾此部
    分為無理由。　　
㈤、原告請求精神慰撫金30萬元，有無理由：
　⒈原告主張：因被告之故意侵權行為致身體受有傷害，且目前
    仍難以治癒而飽受病痛折磨，精神上受有相當之痛苦，爰請
    求精神慰撫金30萬元等語。
　⒉被告則以：原告請求慰撫金過高，且被告因重度憂鬱症等精
    神疾病而待業，服藥後會有嗜睡症狀，至多僅能從事外送工
    作，經濟狀況極不穩定，應酌減原告請求慰撫金等語（本院
    卷第59、71頁）。
　⒊復按慰藉金之賠償須以人格權遭遇侵害，使精神上受有痛苦
    為必要，其核給之標準固與財產上損害之計算不同，然非不
    可斟酌雙方身分資力與加害程度，及其他各種情形核定相當
    之 數額，此有最高法院51年台上字第223號判決要旨說明甚
    詳。查原告因被告前揭行為不法侵害其身體之行為，致受有
    前述傷害結果，確使原告受有精神上痛苦。並參酌原告為國
    小畢業，於109、108、107年度收入均為0元、名下並無財產
    資料；被告為大學肄業，於109、108、107年度收入各為18
    萬2799元、0元、0元、名下有汽車一部並等財產情形，有稅
    務電子閘門財產所得調件明細表等附卷可憑。且查，原告因
    系爭傷害行為所致之系爭傷害結果，已於109年11月13日經
    醫師評估鑑定後，認符合第7類【b710a.l】神經肌肉疾患而
    領有身心障礙證明（本院卷第173頁），堪認原告因被告之
    行為受有系爭傷害結果，衡以原告所受之身體部位等情，本
    院認原告請求30萬元之慰撫金，尚嫌過高，應以25萬元為適
    當。原告逾此範圍之精神慰撫金請求為無理由，不應准許。
六、末按給付無確定期限者，債務人於債權人得請求給付時，經
    其催告而未為給付，自受催告時起，負遲延責任。遲延之債
    務，以支付金錢為標的者，債權人得請求依法定利率計算之
    遲延利息，民法第229條第2項前段、第233條第1項前段分別
    定有明文。本件被告係於111年1月20日收受原告111年1月20
    日民事言詞辯論意旨狀繕本（本院卷第246頁）。從而，原
    告本於上揭原因事實訴請被告給付120萬0286元，及自上開
    書狀繕本送達被告翌日即111年1月21日起至清償日止，按年
    息5%計算之利息，為有理由。
六、綜上所述，原告依民法第184條第1項前段、第193條、第195
    條第1項前段等規定，請求被告應賠償原告120萬0286元及自
    111年1月21日起至清償日止，按年息5%計算之法定遲延利息
    ，為有理由，應予准許；原告逾此部分之請求，為無理由，
    應予駁回。
七、兩造各陳明願供擔保請准宣告假執行及免為假執行，經核原
    告勝訴部分並無不合，爰分別酌定相當之擔保金額宣告之。
    至原告敗訴部分，其假執行之聲請失所附麗，應予駁回。
八、本件事證已臻明確，兩造其餘攻擊防禦方法及證據，核與判
    決之結果不生影響，爰不一一論列，併此敘明。
九、訴訟費用負擔之依據：民事訴訟法第79條。 　　
中　　華　　民　　國　　111 　年　　5 　　月　　31　　日
                  民事第六庭    法　官　陳智暉
以上正本係照原本作成。
如對本判決上訴，須於判決送達後20日內向本院提出上訴狀。如
委任律師提起上訴者，應一併繳納上訴審裁判費。
中　　華　　民　　國　　111 　年　　5 　　月　　31　　日
                                書記官  簡硯姝
附表（本院卷236頁）：
⒈眼鏡修復費用1000元。(1000元有理由)
⒉醫療費用及醫療用品費用1萬0160元。(1萬0160元有理由)
⒊工作收入損失27萬元。(15萬1500元有理由)
⒋勞動能力減損172萬8000元。(78萬7626元有理由)
⒌精神慰撫金30萬元。(25萬元有理由)